【裁判字號】    97,訴,1518
【裁判日期】    970609
【裁判案由】    違反毒品危害防制條例
【裁判全文】
臺灣彰化地方法院刑事判決              97年度訴字第1518號
公  訴  人  臺灣彰化地方法院檢察署檢察官
被      告  甲○○
上列被告因毒品危害防制條例案件，經檢察官提起公訴（97年度
毒偵字第1883、1979號），本院依簡式審判程序審理，判決如下
：
    主  文
甲○○施用第一級毒品，累犯，處有期徒刑捌月；又施用第一級
毒品，累犯，處有期徒刑捌月。應執行有期徒刑壹年貳月。
    犯罪事實
一、甲○○前因搶奪等案件，經本院於民國93年12月16日以93年
    度訴字第659 號判決判處應執行有期徒刑8 月、緩刑3 年確
    定；復因違反毒品危害防制條例案件，經本院於95年4 月11
    日，以95年度訴字第286 號判決判處有期徒刑7 月確定；又
    因違反毒品危害防制條例案件，經本院於95年7 月24日，以
    95年度訴字第939 號判決判處有期徒刑10月確定；再因竊盜
    及詐欺案件，分別經本院於96年2 月12日以95年度彰簡字第
    904 號判決判處拘役40日、50日，並定其應執行刑為拘役80
    日確定。嗣首開案件緩刑經撤銷後，於95年6 月7 日入監服
    刑，經依中華民國96年罪犯減刑條例減刑後，於96年11月17
    日縮短刑期執行完畢。又於93年間因施用毒品案件，經國防
    部北部地方軍事法院桃園分院以93年度桃聲字第110 號裁定
    送勒戒處所觀察、勒戒後，認無繼續施用毒品之傾向，於93
    年11月4日 執行完畢釋放。詎仍不思悔改，明知海洛因業經
    公告列為毒品危害防制條例第2 條第2 項所列管之第1 級毒
    品，不得非法持有、施用，竟各別基於施用第1 級毒品海洛
    因之犯意，於97年2 月28日下午6 時許、97年3 月7 日下午
    3 時許，在其位於彰化縣彰化市○○里○○街44巷7 之2 號
    3 樓住處房間內，以將海洛因粉末摻水混合後再以針筒注射
    之方式，分別施用第1 級毒品海洛因各1 次。嗣先後於97年
    3 月2 日上午8 時20分許、97年3 月9 日上午1 時15分許，
    為警辦理列管毒品人口定期調驗業務時查獲，並分別經其同
    意採集其尿液送驗後，結果均呈嗎啡陽性反應，始查悉上情
    。
二、案經彰化縣警察局彰化分局報請臺灣彰化地方法院檢察署檢
    察官偵查起訴。
    理  由
一、本件被告所犯係死刑、無期徒刑、最輕本刑為3 年以上有期
    徒刑以外之罪，其於準備程序就前揭被訴事實為有罪之陳述
    ，經受命法官告知簡式審判程序之旨，並聽取其與公訴人之
    意見後，本院認無不得或不宜改依簡式審判程序進行之處，
    爰依刑事訴訟法第273 條之1 第1 項、第284 條之1 ，裁定
    本案由受命法官獨任進行簡式審判程序，合先敘明。
二、上揭犯罪事實，業據被告於警詢及本院審理時（參見本院97
    年5 月26日審判筆錄）坦承不諱，且其於97年3 月2 日及97
    年3 月9 日為警查獲所採驗之尿液，經臺灣彰化地方法院檢
    察署委託警方送請詮昕科技股份有限公司檢驗結果，確呈嗎
    啡陽性反應，此有應受尿液採驗人尿液檢體採集送驗紀錄表
    及該公司97年3 月17日、97年3 月26日編號00000000、0000
    0000、00000000號濫用藥物尿液檢驗報告各1 紙附卷可稽。
    參諸醫學臨床實驗及根據英國藥學會出版之文獻Clarke's
    Isolation and Identification of Drugs 乙書第293 頁載
    ：海洛因經注射入人體後，在體內迅速水解成6-Monoacety
    I morphine，再緩緩繼續水解成嗎啡，然後再循嗎啡之代謝
    方式排出，同書第431 頁至第432 頁並載有：嗎啡經注射入
    人體後，約50％以上於8 小時內自尿中排出，至24小時排出
    約90％，但48小時後仍有微量可檢出等語。此外，按通常健
    康成人一次注射嗎啡15公絲，而以現行採用蟻醛酸試液及鉬
    鋑銨酸試液檢檢驗其尿液時，注射後8 小時內所排尿液易於
    檢出；8 小時至24小時，視其取尿時間及尿量多寡，可能檢
    出；至24小時以後所排之尿液，用上述方法已難檢出，亦據
    行政院衛生署藥物食品檢驗局73年11月30日（73）藥檢壹字
    第030221號函釋明確。是依上開說明，佐以被告前揭尿液檢
    驗報告書，足徵被告前開施用第1 級毒品海洛因之自白核與
    事實相符，堪可採為論罪科刑之依據。
三、另犯毒品危害防制條例第10條施用第1 、2 級毒品之罪者，
    檢察官應先聲請法院裁定將被告令送勒戒處所觀察、勒戒，
    經觀察、勒戒後，認無繼續施用毒品傾向者，應即釋放，並
    為不起訴處分或不付審理之裁定；認有繼續施用毒品傾向者
    ，應由檢察官聲請法院裁定令入戒治處所施以強制戒治，且
    經觀察、勒戒或強制戒治執行完畢釋放後，5 年內再犯第10
    條之罪，檢察官應依一般刑事訴訟程序予以起訴論罪科刑，
    此觀諸毒品危害防制條例第20條第1 項、第2 項、第23條第
    2 項前段規定自明。經查，本件被告前因施用毒品案件，經
    國防部北部地方軍事法院桃園分院以93年度桃聲字第110 號
    裁定送勒戒處所觀察、勒戒後，認無繼續施用毒品傾向，於
    93年11月4 日執行完畢釋放等情，有臺灣高等法院被告前案
    紀錄表、臺灣彰化地方法院檢察署刑案資料查註紀錄表各1
    份附卷可參，其於前開執行完畢釋放後5 年內，復犯本件施
    用毒品罪，自應逕行起訴。
四、按海洛因為毒品危害防制條例第2 條第2 項所明定之第1 級
    毒品，是核被告所為，均係犯同條例第10條第1 項之施用第
    1 級毒品罪。被告於此期間內持有第1 級毒品並進而施用，
    其持有之低度行為應為施用之高度行為所吸收，均不另論持
    有毒品之罪。又其所犯上開施用第1 級毒品2 罪間，時間已
    有所間隔，顯見犯意各別，行為互殊，應予分論併罰。又被
    告前因搶奪等案件，經本院於93年12月16日以93年度訴字第
    659 號判決判處應執行有期徒刑8 月、緩刑3 年確定；復因
    違反毒品危害防制條例案件，經本院於95年4 月11日，以95
    年度訴字第286 號判決判處有期徒刑7 月確定；又因違反毒
    品危害防制條例案件，經本院於95年7 月24日，以95年度訴
    字第939 號判決判處有期徒刑10月確定；再因竊盜及詐欺案
    件，分別經本院於96年2 月12日以95年度彰簡字第904 號判
    決判處拘役40日、50日，並定其應執行刑為拘役80日確定。
    嗣首開案件緩刑經撤銷後，於95年6 月7 日入監服刑，經依
    中華民國96年罪犯減刑條例減刑後，於96年11月17日縮短刑
    期執行完畢之事實，有臺灣彰化地方法院檢察署刑案資料查
    註紀錄表及臺灣高等法院被告全國前案紀錄表各1 份在卷可
    憑，其於前開有期徒刑執行完畢後，5 年內故意再犯本件最
    重本刑為有期徒刑以上之2 罪，為累犯，均應依刑法第47條
    第1 項之規定，加重其刑。爰審酌被告前有施用毒品之不良
    素行，歷經觀察、勒戒程序後，仍未能徹底戒絕毒品，且屢
    經查獲，隨即再犯，顯見意志不堅，且有失政府制定毒品危
    害防制條例之立法美意，本不宜寬貸，惟念其施用毒品乃自
    戕一己之身體健康，尚未害及他人，且犯後坦承犯行等一切
    情狀，分別量處如主文所示之刑，並定其應執行刑，以示懲
    戒。
據上論斷，應依刑事訴訟法第273 條之1 第1 項、第299 條第1
項前段，毒品危害防制條例第10條第1 項，刑法第11條前段、第
47條第1 項、第51條第5 款，判決如主文。
本案經檢察官蔡明達到庭執行職務。
中    華    民    國    97    年    6     月    9     日
                  刑事第一庭    法      官  胡宜如
以上正本證明與原本無異。
如不服本判決，應於送達後10日內向本院提出上訴狀，上訴書狀
應敘述具體理由（須附繕本）。
中    華    民    國    97    年    6     月    9     日
                                書  記  官  蕭秀吉
附錄本案論罪科刑法條：
毒品危害防制條例第10條
施用第一級毒品者，處 6 月以上 5 年以下有期徒刑。
施用第二級毒品者，處 3 年以下有期徒刑。


司法院資訊處製作；財團法人民間司法改革基金會備份。
